臺灣新竹地方法院民事裁定  
111年度抗字第17號
抗  告  人  葉錦雯  
相  對  人  羅青哲即羅霈穎之繼承人

            羅志堅即羅霈穎之繼承人

上列抗告人與相對人間本票裁定事件，抗告人對於中華民國111
年3月7日本院111年度票字第132號裁定提起抗告，本院裁定如下
：
    主  文
抗告駁回。
抗告費用新臺幣壹仟元由抗告人負擔。 
    理  由
一、相對人於原審聲請意旨略以：相對人執有抗告人簽發如附表
    所示之本票2紙，並免除作成拒絕證書，詎於到期日到期後
    ，經相對人向抗告人提示均未獲付款，為此提出本票2紙，
    聲請裁定准許強制執行等語。經原審就系爭本票裁定准予強
    制執行在案。
二、本件抗告意旨略以：抗告人固然有收到匯款250萬元，但也
    有將手錶、愛馬仕包包3個、珠寶項鍊等物交予羅霈穎保管
    ，上開物品價值與匯款金額相當。羅霈穎過世後，上開物品
    已遭拍賣，則抗告人對羅霈穎應已不負債務。另抗告人並未
    收到100萬元人民幣，且本票載人民幣幣值，是否應適用中
    華人民共和國之票據法律規定，亦不無疑問等語。
三、按執票人向本票發票人行使追索權時，得聲請法院裁定後強
    制執行，票據法第123條定有明文。又本票執票人，依票據
    法第123條規定，聲請法院裁定許可對發票人之強制執行，
    係屬非訟事件，此項聲請之裁定，及抗告法院之裁定，僅依
    非訟事件程序，就本票形式上之要件是否具備予以審查為已
    足，並無確定實體上法律關係存否之效力，如發票人就票據
    債務之存否有爭執時，應由發票人提起確認之訴，以資解決
    。法院仍應為准許本票強制執行之裁定（最高法院57年台抗
    字第76號、56年台抗字第714號裁判意旨、臺灣高等法院暨
    所屬法院83年度法律座談會民事類第48號研討結果參照）。
四、經查，相對人於原審主張之前開事實，業據提出本票乙紙為
    證，原審就本票為形式上之審查，認前開本票並無欠缺本票
    應記載之事項，而為准予強制執行之裁定，經核並無違誤。
    而本票准許強制執行之裁定，係屬非訟事件裁定，為裁定之
    法院僅能就本票為形式上審查，以決定強制執行許可與否，
    並無確定實體上法律關係存否之效力，為裁定之法院亦無從
    為實體法律關係之認定。抗告意旨稱已清償債務、未收到10
    0萬元人民幣等情，即屬原因關係抗辯，無論是否屬實，均
    為實體法上之爭執，揆諸前揭說明，應由抗告人提起之實體
    訴訟以資解決，並非本件非訟程序所得審究。從而，抗告意
    旨指摘原裁定不當，求予廢棄，為無理由，應予駁回。
五、末查附表編號2之本票固係以人民幣表示票面金額，惟臺灣
    地區與大陸地區人民關係條例第41條係以民事法律關係之當
    事人定應適用之法律。羅霈穎於生前及兩造均在臺灣地區設
    有戶籍而為臺灣地區人民，本應適用臺灣地區之法律，不生
    依臺灣地區與大陸地區人民關係條例定管轄權及準據法之問
    題，附此敘明。
六、據上論結，本件抗告為無理由，依非訟事件法第46條、第24
    條第1項、第21條第2項，民事訴訟法第495條之1第1項、第4
    49條第1項、第95條、第78條，裁定如主文。
中　　華　　民　　國　　111 　年　　4 　　月　　26　　日
                  民事第一庭  審判長法　官　李珮瑜
                                    法  官  楊明箴
                                    法  官  李宇璿
以上正本係照原本作成。
本裁定僅得以適用法規顯有錯誤為理由提起再抗告。如提起再抗
告，應於裁定送達後10日內委任律師為非訟代理人向本院提出再
抗告狀，並繳納再抗告費新臺幣1,000元。 
中　　華　　民　　國　　111 　年　　4 　　月　　27　　日
　　                                書記官王恬如
　　　　　　　　　　　　　　　　　　
附表：                  111年度抗字第17號  編號 發票日 票面金額 到期日 利息起算日 本票號碼       1 107年5月11日 新台幣3,000,000元 108年12月31日 108年12月31日 WG0000000 2 107年5月11日 人民幣1,000,000元 108年12月31日 108年12月31日 WG0000000